臺灣桃園地方法院交通事件裁定　　　　 96年度交聲字第737號
原處分機關　交通部公路總局新竹區監理所中壢監理站
異　議　人
即受處分人　乙○○
上列異議人因違反道路交通管理處罰條例案件，不服交通部公路
總局新竹區監理所中壢監理站中華民國96年9 月28日壢監裁罰字
第裁53-DB0000000號違反道路交通管理事件裁決書所為之處分，
聲明異議，本院裁定如下：
    主  文
異議駁回。
    理  由
一、原處分意旨略以：異議人即受處分人乙○○於民國96年5 月
    23日下午5時14分許，騎乘車號BC8-102號重型機車，行經桃
    園縣中壢市○○路與福州路口時，有闖越紅燈直行，未帶駕
    駛執照之違規情事，為桃園縣政府警察局交通隊警員甲○○
    當場舉發，填製桃園縣政府警察局桃警局交字第 DB0000000
    號舉發違反道路交通管理事件通知單，限於同年6月7日前向
    原處分機關交通部公路總局新竹區監理所中壢監理站到案陳
    述，惟因異議人拒絕簽名，經記載「告發單已交當事人」文
    句於前開通知書上，復查異議人所持駕駛執照係於79年4月3
    日考領，有效期間至85年5月27日止，為警96年5月23日舉發
    時已逾有效期間仍駕車，迄至翌日（24日）始換發執照，且
    未於到案日期前陳述意見或繳納罰鍰，爰經原處分機關於96
    年9月28日以壢監裁字第裁53-DB0000000 號裁決書，認異議
    人違反道路交通管理處罰條例第53條第1項、第22條第1項第
    7款、第2項規定，及道路交通管理事件統一裁罰基準表，處
    異議人罰鍰新臺幣（下同）4,500元、3,600元，並依同條例
    第63條第1 項第3款規定，記違規點數3點，另逾期駕照扣繳
    之等語。
二、聲明異議意旨略以：異議人雖於上述時間經過前開路口，然
    當時行車號誌為黃燈，因擔心為後車追撞，乃加速駛過，無
    闖越紅燈情形，復異議人祇駕駛執照逾有效期限，非謂尚失
    駕駛能力，且警員未告以救濟程序，僅因異議人將前開通知
    書返還予警員不為接受即無後續處理，致不明瞭己身權益，
    為此，爰依法聲明異議。
三、按汽車駕駛人，有駕駛執照逾有效期間仍駕車情形者，處1,
    800元以上3,600元以下罰鍰，並禁止其駕駛；前款之駕駛執
    照並應扣繳之；汽車駕駛人，行經有燈光號誌管制之交岔路
    口闖紅燈者，處1,800元以上5,400元以下罰鍰；汽車駕駛人
    有前條情形者，除依原條款處罰鍰外，並予記違規點數3 點
    ，道路交通管理處罰條例第22條第1項第7 款、第2項、第53
    條第1項、第63條第1項第3款定有明文。
四、經查：
  (一)按送達由行政機關自行或交由郵政機關送達；除電子傳達方
    式之送達外，送達證書應由收領人簽名或蓋章；如拒絕或不
    能簽名或蓋章者，送達人應記明其事由，行政程序法第68條
    第1項、第76條第2項定有明文。又交通違規行為之「舉發」
    ，係具有對外效力之行政行為，核其性質屬公法上有相對人
    之意思通知，依前揭說明，自應依現行行政程序法規定之送
    達方式送達書面舉發通知，且於送達合法到達受處分人時，
    始發生舉發之效力。本件舉發單位桃園縣政府警察局交通隊
    警員甲○○於96年5 月23日為本件舉發時，業已將前開通知
    書交付予異議人，惟因異議人有異而予退還乙節，業據異議
    人陳述明確，核與證人甲○○於本遠訊問時結證情形相符，
    堪以認定。是以，異議人既已於舉發當場收受前開通知書，
    惟因對舉發內容有異而再行返還，並拒絕簽名於其上，而經
    警員註記「告發單已交當事人」等語，足認業經合法送達而
    生意思通知之效力無誤，殊不因異議人熟諳法律或嗣後退還
    前開通知書而有異。
  (二)次查異議人於上述時間經過前開路口時，騎乘前開機車自中
    北路闖越紅燈直行，經警員甲○○當場攔查舉發等情，亦據
    證人甲○○於本院訊問時結證屬實，且觀證人陳稱：伊注意
    異議人時尚未通過車輛停止線，當時行車號誌為黃燈，然通
    過時已變換為紅燈等語，與異議人供述當時已見行車號誌為
    黃燈等情相符；況燈光號誌之違反，其所需之舉證狀態稍縱
    即逝，除設有感應照相之路口外，事後無法還原現場狀態，
    自有賴執行交通勤務之警員以為察實，準此，證人既職司該
    項職務，其觀察程度自應較一般人更為專注，復參酌員警執
    行公務時，本身即受有行政懲處責任之監督，其到庭具結作
    證，更係以刑事責任擔保其證言之真實性，且證人與異議人
    素不相識，彼此間亦無任何嫌隙，當不至甘冒涉犯偽證罪之
    險，蓄意構陷異議人，亦查無證人所為證詞有顯著瑕疵或與
    事實不符之處，堪認證人所述屬實，本件異議人確有該項闖
    越紅燈違規事實無訛。
  (三)至異議人辯稱：伊通過時係黃燈云云。然按圓形黃燈用以警
    告車輛駕駛人及行人，表示紅色燈號即將顯示，屆時將失去
    通行路權，道路交通標誌標線號誌設置規則第206條第4款定
    有明文，而於綠燈及紅燈之間，所以設置固定秒數之警示黃
    燈以為緩衝，乃考量道路交通處於動態流通之狀態，基於其
    本身物理上之特質，為達維護交通安全之本旨，且為免車身
    於綠燈過線時，突然轉為紅燈，而導致駕駛人反變成闖紅燈
    之不合理結果，是駕駛人如在進入路口前見綠燈轉為黃燈時
    ，應即時減速隨時作「停車準備」，而非「搶黃燈」加速前
    進，以免闖越紅燈，待復轉為綠燈時，始繼續行進，如此看
    待黃燈之功能始為合理，否則紅燈號誌亮起之際，如仍在該
    路口行進中，縱係搶黃燈進入路口，仍應負闖紅燈之責。本
    件異議人行經停止線時號誌已變成黃燈乙節，業如前述，是
    縱其所言搶黃燈之情為真，在其駕車進入路口之前，已屬黃
    燈狀態，其能否於紅燈號誌亮起之前通過路口，要非無疑，
    自無解於異議人仍應負闖紅燈之責，更遑論異議人進入路口
    前，該路口之紅燈即已亮起，其所辯委屬無據，不足採信。
  (四)基上，異議人已於96年5 月23日為警舉發當日經合法送達前
    開通知書，然異議人未於到案日期之同年6月7日前陳述意見
    或繳納罰鍰，復且異議人當時駕駛執照係於79年4月3日考領
    ，有效期間至85年5 月27日止，為警舉發時已逾有效期間仍
    駕車，迄至翌日（24日）始換發執照等情，亦有中壢監理站
    機車駕駛人螢幕列印暨異動歷史列印1 紙附卷足憑，堪認異
    議人確有已逾有效期間仍駕車情事，並因逾期應到案日期60
    日以上，經原處分機關依道路交通管理事件統一裁罰基準表
    予以罰處，自屬有據，於法相合。
五、綜上所述，異議人確有違規闖越紅燈並已逾有效期間仍駕車
    情事，至為明確。原處分機關依道路交通管理處罰條例第53
    條第1項、第22條第1項第7款、第2項規定，及道路交通管理
    事件統一裁罰基準表，處異議人罰鍰4,500元、3,600元，並
    依同條例第63條第1 項第3款規定，記違規點數3點，另逾期
    駕照扣繳之，核無違誤。是異議人本件聲明異議，為無理由
    ，應予駁回。
據上論斷，應依道路交通管理處罰條例第87條第2 項，道路交通
案件處理辦法第19條，裁定如主文。
中　　華　　民　　國　　96　　年　　12　　月　　17　　日
                  交通法庭      法　官　黃翊哲
以上正本證明與原本無異。
如不服本裁定，應於裁定送達後5 日內，以書狀敘述理由（須附
繕本），向本院提出抗告。
                                書記官  劉霜潔
中　　華　　民　　國　　96　　年　　12　　月　　17　　日
